【裁判字號】    92,交上易,1854
【裁判日期】    921104
【裁判案由】    過失傷害
【裁判全文】
臺灣高等法院臺中分院刑事判決                九十二年度交上易字第一八五四號
    上  訴  人
    即  被  告  乙○○
    選任辯護人  李東炫
右上訴人因業務過失傷害案件，不服臺灣臺中地方法院九十二年度交易字第三七八號
中華民國九十二年八月二十一日第一審判決（起訴案號：臺灣臺中地方法院檢察署九
十二年度偵字第四六八三號），提起上訴，本院判決如左：
    主      文
原判決撤銷。
乙○○從事業務之人，因業務上之過失傷害人，處有期徒刑貳月，如易科罰金，以參
佰元折算壹日。
    事      實
一、乙○○係以幫人割檳榔為業，以駕駛小貨車察看檳榔園、載送檳榔為其附隨之業
    務，為從事駕駛業務之人，於民國（下同）九十一年十一月廿九日十八時許，駕
    駛車號九Ｍ─八八六三號自用小貨車，至台中縣后里鄉觀察檳榔園後，在台中縣
    東勢鎮○○路八十八之四號旁停車場欲倒車至東蘭路準備往東勢方向行駛，理應
   注意車輛駕駛人倒車時應注意其他車輛或行人，而依當時情形，又無不能注意之
    情事，竟疏於注意，於停車場內貿然倒車，致於同時間騎乘車號ＪＹＫ─八五九
    號重型機車沿東蘭路往東勢方向行駛之丁○○見狀煞車閃避仍不及，機車右側手
    把撞及自小貨車左後側車角處，丁○○因而人車倒地，受有左側顴骨骨折、左側
    眼眶底骨折、右側橈骨骨折等傷害。乙○○隨即將丁○○扶起，以行動電話報案
    ，自首接受審判。
二、案經被害人丁○○訴由台中縣警察局東勢分局報請臺灣臺中地方法院檢察署檢察
    官偵查起訴。
    理      由
一、被告對於右開時地倒車不慎肇事致告訴人受傷之事實坦承不諱，亦經告訴人指述
    歷歷，並有道路交通事故調查報告表附現場圖、現場照片、及診斷證明書一紙附
    卷可稽。且被告於偵查中亦自承：「我剛倒車一、兩秒，丁○○的機車就撞到我
    的車左後車角了」等語，益可知告訴人幾乎於被告倒車之同一時間騎機車行經上
    開地點，被告貿然倒車，致告訴人閃避不及而發生車禍車故至明。按汽車駕駛人
    倒車時，應注意其他車輛或行人，道路交通管理處罰條例第五十條第二款定有明
    文。被告駕車自應注意上述規定，且依當時路狀，又無不能注意之情形，竟疏不
    注意為之，以致肇事，致人受傷，被告應有過夫。且被告過失駕駛行為，核與被
    害人之受傷間，具有相當因果關係，是其過失傷害犯行，堪以認定。
二、按刑法第二百七十六條第二項所謂之業務，係指個人基於其社會地位繼續反覆所
    執行之事務，其主要部分之業務固不待論，即為完成主要業務所附隨之準備工作
    與輔助事務，亦應包括在內，且此項附隨之事務不問其與業務係直接或間接之關
    係，均屬於其所執行之業務範圍（參照最高法院七十一年台上一五五○判例要旨
    ）。被告於本院訊問時自承：「我是幫人家割檳榔（為業）」、「我開貨車是載
    檳榔」等語（見本院卷第三十四頁），並據證人甲○於本院調查中證稱：「（被
    告做何工作？）答：他是受僱割檳榔的」、「（當天開車要做何事？）答：是要
    去看割檳榔的地方˙˙˙去看過回來了」（見本院卷第二十八頁、第二十九頁）
    ，證人丙○○證稱：「（被告開小貨車何用？）答：是裝檳榔用的」（見本院卷
    第三十三頁）等情，顯見被告係以割檳榔為業，駕駛小貨車察看檳榔園、載送檳
    榔為其完成主要業務之附隨業務，而其肇事當日駕駛小貨車，正係為察看檳榔園
    ，屬其工作之附隨業務，被告自屬從事駕車為業務之人，應堪認定。
三、核被告所為，係犯刑法第二百八十四條第二項前段之業務過失傷害罪。公訴人認
    被告所為係犯同條第一項前段之普通過失傷害罪，起訴法條已有未洽，應予變更
    。被告肇事後，即以行動電話報案，並於警員到場處理時，當場表明為肇事者並
    願接受裁判，應依刑法第六十二條前段，減輕其刑。原審對被告為科刑之判決固
    非無見，然被告係犯業務過失傷害罪，原判決誤為普通過失傷害罪，顯有未洽，
    又被告肇事後，已主動報案，並於警員到場處理時，當場表明為肇事者並願接受
    裁判，符合自首要件（詳見後述），原審疏未調查，尚有違誤。被告上訴意旨略
    以：車禍後自行報案，核與自首規定相符，又被告並無倒車之事實，有證人甲○
    、丙○○可證，因此被告並無過失責任云云，然被告於警訊時供稱：「我駕駛自
    小貨車九Ｍ─八八六三在肇事現場的停車場要倒車出來一點點時˙˙˙」，偵查
    中供稱：「我剛倒車一、二秒˙˙˙」（見偵查卷第五頁、第二十八頁），於原
    審審理時亦稱：「九十一年十一月二十九日駕駛小貨車，停車場貿然倒車，同時
    間騎乘重型機車沿東蘭路往東勢方向行駛之丁○○見狀煞車閃避不及，機車右側
    手把撞擊小貨車左後側車角處，丁○○受傷」（見原審卷第二十一頁）等語，被
    告有倒車致生本件車禍已甚明確，證人甲○、丙○○於本院所證被告之車輛未倒
    車云云，既與被告多次供述之情形不符，證人所證自不足採為被告有利之認定，
    原審認定被告有過失責任，核無違誤，被告此部分所辯，為無理由。另證人丙○○已證述：「撞到時被告趕快下車將傷者扶起來，並打電話給一一九，還有路人
    以被告手機告訴現場位置」（見本院卷第三十二頁），足證被告所辯打電話報案
    ，核與自首之規定相符等語，堪以採信，原審未依自首規定減輕其刑，即有未當
    ，被告上訴主張無倒車事實，並無過失責任云云雖無理由，惟其主張有自首之事
    實為有理由，自應由本院撤銷改判。爰審酌被告之過失程度、被害人所受傷勢、
    被告之犯後態度等一切情狀，量處如主文第二項所示之刑，並諭知易科罰金之折
    算標準。
四、據上論結，應依刑事訴訟法第三百六十九條第一項前段、第三百六十四條、第二
    百九十九條第一項前段、第三百條、刑法第二百八十四條第二項前段、第六十二
    條前段、第四十一條第一項前段、罰金罰鍰提高標準條例第一條前段、第二條，
    判決如主文。
本案經檢察官戊○○到庭執行職務。
中      華      民      國      九十二     年    十一     月     四     日
                                臺灣高等法院臺中分院刑事第三庭
                                      審判長法  官  陳  朱  貴
                                            法  官  廖  柏  基
                                            法  官  劉  連  星
右正本證明與原本無異。
不得上訴。
                                            書記官  李  妍  嬅
中      華      民      國      九十二     年    十一     月     四     日
附錄本案論罪科刑法條：
刑法第二百八十四條：
因過失傷害人者，處六月以下有期徒刑、拘役或五百元以下罰金，致重傷者，處一年
以下有期徒刑、拘役或五百元以下罰金。
從事業務之人，因業務之過失傷害人者，處一年以下有期徒刑、拘役或一千元以下罰
金。致重傷者，處三年以下有期徒刑、拘役或二千元以下罰金。
                                                                        Ｒ


司法院資訊處製作；財團法人民間司法改革基金會備份。
